臺灣臺北地方法院刑事判決　　　　　　 100年度訴字第1035號
公　訴　人　臺灣臺北地方法院檢察署檢察官
被　　　告　周明宏
選任辯護人　林彥苹律師
上列被告因偽造有價證券等案件，經檢察官提起公訴（99年度偵
字第23667 、24498 號、100 年度偵字第6014號），本院判決如
下：
    主  文
周明宏收受贓物，處有期徒刑伍月。又意圖供行使之用，而偽造
有價證券，處有期徒刑參年貳月，偽造如附表編號一所示之支票
壹紙及偽造「王金蘭」印章壹枚均沒收。又意圖供行使之用，而
偽造有價證券，處有期徒刑參年貳月，偽造如附表編號二所示之
支票壹紙及偽造「王金蘭」印章壹枚均沒收。又意圖為自己不法
之所有，以詐術使人將本人之物交付，處有期徒刑伍月。又意圖
供行使之用，而偽造有價證券，處有期徒刑參年貳月，偽造如附
表編號三所示之支票壹紙及偽造「王金蘭」印章壹枚均沒收。應
執行有期徒刑玖年，偽造如附表編號一至三所示之支票紙及偽
造「王金蘭」印章壹枚均沒收。
    事  實
一、周明宏明知真實姓名、年籍不詳，綽號「阿權」之成年男子
    所交付如附表支票號碼所示之空白支票3 紙（付款銀行均為
    安泰商業銀行松山分行、帳號為000000000 號），係來路不
    明之贓物（原係王金蘭於民國99年7 月8 日17時30分許，在
    臺北市○○區○○路594 號4 樓頂樓加蓋隔間屋內遭竊），
    竟基於收受贓物之犯意，於99年7 月8 日至同月20日之某不
    詳時間，在臺北市○○區○○路及虎林街口某處予以收受。
二、周明宏於收受上開空白支票後，在新北市○○區○○街附近
    某處，未經王金蘭之同意或授權，委由不知情之真實姓名年
    籍不詳之成年人，盜刻「王金蘭」姓名之印章1 枚。嗣周明
    宏（一）基於意圖供行使之用而偽造有價證券之犯意，於99
    年7 月20日某時許，在其新莊住處，未經王金蘭之同意或授
    權，於如附表編號一所示之支票上，填載如附表編號一所示
    之發票金額、日期，並持用上開偽造之印章蓋用「王金蘭」
    之印文於其上，再於同日在新北市○○區○○路某處交付該
    紙支票予不知情之黃天佑，黃天佑旋交付陳建宏以借票周轉
    。（二）復基於意圖為自己不法之所有及意圖供行使之用而
    偽造有價證券之犯意，於99年7 月21日某時許，在其新莊住
    處，未經王金蘭之同意或授權，於如附表編號二所示之支票
    上，填載如附表編號二所示之發票金額、日期，並持用上開
    偽造之印章蓋用「王金蘭」之印文於其上，旋於同日在新北
    市蘆洲區某處交付該紙支票予不知情之鄭連翔以清償積欠之
    貨款，再由鄭連翔交付林玲瑛。（三）又基於意圖為自己不
    法所有之犯意，於99年8月15日14時許，在臺北市○○路245
    號安泰商業銀行松山分行門口，對鄭連翔佯稱自身資金不足
    ，以致先前交付之如附表編號二所示支票之支票帳戶屆時無
    法有足夠現金，一旦提示將會跳票云云，使鄭連翔誤信為真
    ，陷於錯誤，而交付新臺幣（下同）148,000 元現金予周明
    宏。詎周明宏未將該筆款項存入該支票帳戶內，致鄭連翔遭
    受財物損失並不見蹤影，鄭連翔方知被騙。（四）另基於意
    圖為自己不法之所有及意圖供行使之用而偽造有價證券之犯
    意，於99年10月初某日至同年月18日間之某時許，在其新莊
    之住處，未經王金蘭之同意或授權，於如附表編號三所示之
    支票上，填載如附表編號三所示之發票金額、日期，並持用
    上開偽造之印章，蓋用「王金蘭」之印文於其上，並於99年
    10 月18 日15時許，在臺北市萬華區龍山寺旁，交付予不知
    情之李振欽以清償借款。嗣經王金蘭發現上開空白支票遭竊
    ，於99年8 月16日向安泰商業銀行松山分行申報掛失止付，
    循線查知上情。
三、案經鄭連翔訴由臺北市政府警察局信義分局報告臺灣臺北地
    方法院檢察署檢察官偵查起訴。
    理  由
壹、程序部分：
    本判決引用認定被告周明宏犯罪之卷內證據資料，因公訴人
    、被告及辯護人於本院準備程序中對於各該證據之證據能力
    ，均表示無意見（見本院100 年10月19日準備程序筆錄），
    復未於言詞辯論終結前聲明異議，本院審酌該等證據作成時
    之情況，並無不宜作為證據之情事，依刑事訴訟法第159 條
    之5 之規定，均得作為證據。
貳、實體方面：
一、訊據被告於本院審理中對上開收受贓物、偽造有價證券及詐
    欺取財等事實均坦承不諱，核與證人即被害人王金蘭、證人
    即告訴人鄭連翔及證人黃天佑、陳建宏及李振欽等證述內容
    大致相符（見99年度偵字第23667 號卷第8 至13頁、第14至
    18 頁 、第81至82頁、第121 至128 頁、第90至91頁、第11
    1 至112 頁），並有臺灣票據交換所99年9 月2 日台票總字
    第0990004853號函、該所99年8 月20日台票總字第09900045
    74號函及該所99年12月23日台票總字第0990006869號函及票
    據正反面、退票理由單、票據掛失止付通知書副本、遺失票
    據申報書正本、提示人資料查報表等附件影本在卷可考（見
    99年度偵字第23667 號卷第34至42頁、99年度偵字第24498
    號卷第31至36頁、100 年度偵字第6014號卷第20至25頁），
    足以擔保被告前開任意性自白與事實相符。
二、起訴書雖認被告偽造如附表編號一、二所示支票之犯罪時間
    及行使上開支票之犯罪時間均為「99年7 月21日」，且認定
    被告偽造如附表編號三所示支票之犯罪時間為「99年10月18
    日15時許」。惟查：被告於本院審理中雖供稱係於99年7 月
    21日上午，偽造如附表編號一、二所示之支票後，再於同日
    下午至新北市蘆洲區、中和區○○路一帶，將偽造完成之2
    張支票陸續交付予證人鄭連翔、黃天佑等情（見本院卷第82
    頁），且證人黃天佑於警詢及偵查時亦表示被告係於99年7
    月21日交付如附表編號一所示之支票予伊云云（見99年度偵
    字第23667 號卷第9 頁、第67頁）。然觀證人黃天佑於警詢
    中所陳被告係於99年7 月21日「凌晨1 時」交付支票予伊一
    情，核與被告於本院審理中供稱係於99年7 月21日「下午」
    交付之說法不合，並佐以證人陳建宏於警詢中陳稱證人黃天
    佑乃於99年7 月20日交付如附表編號一所示之支票等語（見
    99年度偵字第23667 號卷第16頁），苟被告係於偽造如附表
    編號一所示之支票後，先交付證人黃天佑，再由證人黃天佑
    交付予證人陳建宏周轉之基本情節屬實，則證人陳建宏先於
    證人黃天佑取得該支票之可能性，實難想像。再參諸被告於
    警詢及偵查時對於上開空白支票自綽號「阿權」之成年男子
    處取得張數、事後處分支票之原因，與本院審理中之說法，
    前後差異甚大，被告亦於本院審理中復稱：「（對於被告於
    警詢、偵查及本院中之供述，有何意見？）我今天開庭講的
    是實在的，偵查中講的有些講錯，因為我忘記了。」等情（
    見本院卷第84頁反面），對照證人黃天佑於警詢中先稱於「
    99年7 月20日」交付該偽造支票予以證人陳建宏，隨後又稱
    被告於「99年7 月21日凌晨1 時」方交付支票予伊，足認證
    人黃天佑於支票流通時序之交代上，亦有前後不一之違誤。
    是本院係以上情，認證人陳建宏於99年7 月20日取得如附表
    編號一所示支票之證詞，與被告、證人黃天佑所述相較，顯
    以證人陳建宏之證言為可採，應認定被告偽造如附表編號一
    所示支票之犯罪時間為「99年7 月20日」，而非起訴書所載
    之「99年7 月21日」。另被告偽造如附表編號二、三所示支
    票之時間，及偽造附表編號一至三所示支票之地點，依被告
    在本院審理中之自白，並參照證人鄭連翔、李振欽之前開證
    述，分別認定如事實欄所載之上開時地，於此一併說明。本
    案事證明確，被告上揭犯行洵堪認定，應依法論科。
三、按行使偽造有價證券，以取得票面價值之對價，固不另論詐
    欺罪，然偽造有價證券供做擔保或為新債清償而借款，則借
    款行為，為行使有價證券以外之另一行為，應另成立詐欺取
    財罪（最高法院25年上字第1814號判例、43年台非字第45號
    判例參照）。核被告於事實欄一之所為，係犯刑法第349 條
    第1 項之收受贓物罪；於事實欄二（一）之所為，係犯刑法
    第201 條第1 項之意圖供行使之用而偽造有價證券罪；於事
    實欄二（二）、（四）之所為，係犯刑法第201 條第1 項之
    意圖供行使之用而偽造有價證券罪及同法第339 條第1 項之
    詐欺取財罪；於事實欄二（三）之所為，係犯刑法第339 條
    第1 項之詐欺取財罪。又被告利用真實姓名年籍不詳之不知
    情成年人，偽造「王金蘭」之印章，並蓋用印文於如附表所
    示之支票上，為偽造有價證券之階段行為，均不另論罪；被
    告偽造如附表所示之支票後持以行使，其行使之低度行為，
    為偽造有價證券之高度行為吸收，亦不另論罪。又被告所犯
    事實欄二（二）、（四）之意圖供行使之用而偽造有價證券
    罪及詐欺取財罪間，各為一行為觸犯上開二罪名，為想像競
    合犯，應依刑法第55條規定，從一重之偽造有價證券罪處斷
    。被告所為上開收受贓物、行使偽造有價證券及詐欺取財犯
    行間，犯意各別、行為互殊，均應分論併罰。爰審酌被告之
    犯罪動機、目的，收受之贓物數量、性質，偽造有價證券之
    張數，詐欺所得之金額等所生損害，暨被告犯後坦承全部犯
    行之態度等一切情狀，分別量處如主文所示之刑，並定其應
    執行刑，以資懲儆。末查被告偽造如附表所示之支票3 紙，
    不問屬於犯人與否，依刑法第205 條之規定，應予宣告沒收
    。至於未扣案王金蘭之印章係屬偽造，已如前述，雖經被告
    於本院審理時供稱：「不見了，丟在哪裡我忘記了」等語（
    見本院卷第84頁反面），然不能證明絕對滅失，是依刑法第
    219 條規定，併予宣告沒收。
據上論斷，應依刑事訴訟法第299 條第1 項前段，刑法第349 條
第1 項、第201 條第1 項、第339 條第1 項、第55條、第51條第
5 款、第205 條、第219 條，刑法施行法第1 條之1 第1 項、第
2項前段，判決如主文。
本案經檢察官蘇維達到庭執行職務
中     華     民     國   100   年   12    月   27   日
                     刑事第六庭 審判長法  官  黃紹紘
                                      法  官  郭惠玲
                                      法  官  黃傅偉
以上正本證明與原本無異。
如不服本判決應於收受送達後10日內向本院提出上訴書狀，並應
敘述具體理由；其未敘述上訴理由者，應於上訴期間屆滿後20日
內向本院補提理由書（均須按他造當事人之人數附繕本）「切勿
逕送上級法院」。告訴人或被害人如對於本判決不服者，應具備
理由請求檢察官上訴，其上訴期間之計算係以檢察官收受判決正
本之日期為準。
                                      書記官  劉子豪
中     華     民     國   100   年   12    月   27   日
附錄本案論罪科刑法條全文：
中華民國刑法第349條
（普通贓物罪）
收受贓物者，處3 年以下有期徒刑、拘役或5 百元以下罰金。搬
運、寄藏、故買贓物或為牙保者，處5 年以下有期徒刑、拘役或
科或併科1 千元以下罰金。
因贓物變得之財物，以贓物論。
中華民國刑法第201條
（有價證券之偽造變造與行使罪）
意圖供行使之用，而偽造、變造公債票、公司股票或其他有價證
券者，處3 年以上10年以下有期徒刑，得併科3 千元以下罰金。
行使偽造、變造之公債票、公司股票或其他有價證券，或意圖供
行使之用，而收集或交付於人者，處1 年以上7 年以下有期徒刑
，得併科3 千元以下罰金。
中華民國刑法第339條
（普通詐欺罪）
意圖為自己或第三人不法之所有，以詐術使人將本人或第三人之
物交付者，處5 年以下有期徒刑、拘役或科或併科1 千元以下罰
金。
以前項方法得財產上不法之利益或使第三人得之者，亦同。
前二項之未遂犯罰之。
附表
 ┌──┬─────┬──────┬──────┬───┐
 │編號│支票號碼  │發票日期    │金額（新臺幣│發票人│
 │    │          │            │）          │      │
 ├──┼─────┼──────┼──────┼───┤
 │一  │BI0000000 │99年8 月28日│150,000 元  │王金蘭│
 │    │號        │（起訴書誤載│            │      │
 │    │          │為98年8 月28│            │      │
 │    │          │日，應予更正│            │      │
 │    │          │）          │            │      │
 ├──┼─────┼──────┼──────┼───┤
 │二  │BI0000000 │99年8 月15日│148,700 元  │王金蘭│
 │    │號        │（起訴書誤載│            │      │
 │    │          │為98年8 月15│            │      │
 │    │          │日，應予更正│            │      │
 │    │          │）          │            │      │
 ├──┼─────┼──────┼──────┼───┤
 │三  │BI0000000 │99年12月20  │105,200 元  │王金蘭│
 │    │號        │日          │            │      │
 └──┴─────┴──────┴──────┴───┘